臺灣臺中地方法院刑事判決
111年度交訴字第196號
公  訴  人  臺灣臺中地方檢察署檢察官
被      告  胡旭昇


上列被告因肇事逃逸案件，經檢察官提起公訴（111年度偵字第1
3130號），被告於準備程序中就被訴事實為有罪之陳述，經本院
告知簡式審判程序之意旨，並聽取檢察官、被告之意見後，經本
院合議庭裁定就肇事逃逸部分由受命法官獨任進行簡式審判程序
，判決如下：
    主    文
胡旭昇犯駕駛動力交通工具發生交通事故致人傷害而逃逸罪，累
犯，處有期徒刑陸月，如易科罰金，以新臺幣壹仟元折算壹日。
    犯罪事實及理由
一、犯罪事實：胡旭昇於民國110年12月14日13時3分許，駕駛車
    牌號碼00-0000號自用小客車，沿臺中市太平區新仁路1 段
    由東往西方向行駛，途經新仁路1段181號前，本應注意車前
    狀況，並隨時採取必要之安全措施，而當時天候晴、日間自
    然光線，柏油路面、路面乾燥、無缺陷、無障礙物，視距良
    好，並無不能注意之情事，竟疏於注意，不慎碰撞前方站立
    在路旁之劉遵馥，劉遵馥因而倒地，致受有臉及四肢多處擦
    挫傷及鈍挫傷之傷害（所涉過失傷害部分經撤回告訴，經臺
    灣臺中地方檢察署檢察官為不起訴處分確定）。胡旭昇於發
    生交通事故後，有下車察看而得悉劉遵馥已因之受有身體傷
    害，竟仍基於駕駛動力交通工具發生交通事故致人傷害而逃
    逸之犯意，僅短暫在現場停等，未採取其他必要之救護措施
    ，亦未立即通知或等候警察機關前來處理，隨即駕車駛離現
    場而逃逸。嗣警據報到場處理並調閱監視器影像後，確認胡
    旭昇所駕駛之車牌號碼00-0000號自用小客車為發生交通事
    故車輛，乃通知胡旭昇前來接受詢問，始悉上情。
二、證據名稱：
㈠、被告胡旭昇於警詢、偵查及本院訊問、準備程序及審理時之
    自白。
㈡、證人即告訴人劉遵馥、證人古皓益於警詢、偵查中之證述。
㈢、臺中市政府警察局太平分局太平交通分隊員警陳志恩於111年
    1月2日製作之職務報告、告訴人劉遵馥之仁愛醫療財團法人
    大里仁愛醫院診斷證明書、臺中市政府警察局交通事故初步
    分析研判表、道路交通事故現場圖、道路交通事故調查報告
    表㈠㈡、舉發違反道路交通管理事件通知單、A1A2類交通事故
    攝影蒐證檢視表、交通事故補充資料表、被告之臺中市○○○○
    ○路○○○○○○○○○○○○○○○○○○○○○○○路○○○○○○○○○○○號碼00-0000號
    自用小客車之車輛基本資料、車主基本資料及車輛異動紀錄
    之車輛詳細資料報表、車籍查詢資料等件附卷可參。
三、論罪科刑部分：
㈠、核被告胡旭昇所為，係犯刑法第185條之4第1項前段之駕駛動
    力交通工具發生交通事故致人傷害而逃逸罪。
㈡、又按刑法第47條第1 項關於累犯加重之規定，係不分情節，
    基於累犯者有其特別惡性及對刑罰反應力薄弱等立法理由，
    一律加重最低本刑，於不符合刑法第59條所定要件之情形下
    ，致生行為人所受之刑罰超過其所應負擔罪責之個案，其人
    身自由因此遭受過苛之侵害部分，對人民受憲法第8 條保障
    之人身自由所為限制，不符憲法罪刑相當原則，牴觸憲法第
    23條比例原則。於此範圍2 年內，依本解釋意旨修正之。於
    修正前，為避免發生上述罪刑不相當之情形，法院就該個案
    應依本解釋意旨，裁量是否加重最低本刑（司法院釋字第77
    5 號解釋意旨參照）。若謂法院就構成累犯之個案，僅於無
    法適用刑法第59條之規定時，始得依釋字第775 號解釋裁量
    不予加重最低本刑，則於行為人不符該條酌減其刑之規定，
    但有其他減刑事由之適用（例如刑法第19條第2 項）時，仍
    得裁量不予加重最低本刑；而於僅符合刑法第59條之規定，
    別無其他減刑事由之個案，法院即使認仍有罪刑不相當之情
    形，亦無不加重最低本刑之裁量空間，核非事理之平，併有
    邏輯上之矛盾。可見該號解釋提及刑法第59條，應僅係用以
    舉例說明累犯規定所構築之處斷刑下限，即使透過該規定調
    節，仍無法全面正當化累犯不分情節一律加重最低本刑之規
    定。從而法院於修法前，如認依累犯規定加重最低本刑，有
    罪刑不相當之情形，不論已否依刑法第59條規定酌減其刑，
    仍得依上開解釋意旨，裁量不予加重，非謂事實審不依刑法
    第59條之規定酌減其刑者，即不得依累犯規定加重其刑。反
    之，倘事實審法院已就個案犯罪情節，具體審酌行為人一切
    情狀及所應負擔之罪責，經裁量結果認依刑法第47條第1 項
    規定加重其最低本刑，而無過苛或罪刑不相當之情形者，亦
    與上開解釋意旨無違。換言之，該號解釋關於刑法第59條適
    用說明，僅係例示如何於個案中調解罪刑不相當之情，非在
    排除法官於認定符合累犯後，仍得就個案行使裁量權，檢視
    是否加重其刑之情形（最高法院110年度台上字第5734號判
    決意旨參照）。被告雖前於105年間，因酒後駕車之公共危
    險案件，經本院以105年度中交簡字第3968號判處有期徒刑3
    月確定，於106年3月24日易科罰金執行完畢等情，有臺灣高
    等法院被告前案紀錄表乙份在卷可參。被告於受有期徒刑之
    執行完畢後，5 年以內故意再犯本案有期徒刑以上之罪，固
    屬累犯，然審酌被告所犯構成累犯之前案為酒後駕車之公共
    危險案件，與本案所犯駕駛動力交通工具發生交通致人傷害
    而逃逸罪，罪名有異，且前案係於106年3月24日執行完畢，
    距本案案發時間110年12月14日已有4年餘，尚難認被告有特
    別惡性及刑罰反應力薄弱情形，參照上開解釋意旨、實務見
    解，本院就被告所犯駕駛動力交通工具發生交通致人傷害而
    逃逸罪，縱未適用刑法第59條規定酌減其刑，於考量累犯規
    定所欲維護法益之重要性及事後矯正行為人之必要性，就被
    告本件所犯駕駛動力交通工具發生交通事故致人傷害而逃逸
    罪，仍裁量不依刑法第47條第1 項規定加重其刑（詳參最高
    法院110年度台上字第6221號判決意旨）。
㈢、另被告就本案交通事故之發生，具有過失責任一節，業據被
    告自承在卷，故本案即無適用刑法第185 條之4 第2 項規定
    減輕或免除其刑之餘地，併此敘明。
㈣、爰以行為人之責任為基礎，審酌被告未遵守交通規則，而使
    其他用路人之生命、身體安全受有危險，實不可取；且被告
    既知發生本案交通事故，卻置告訴人受傷之情形於不顧，對
    告訴人、公眾往來安全即有一定程度之危害，自應非難；考
    量除上開構成累犯案件外之前科素行，有臺灣高等法院被告
    前案紀錄表在卷足憑；被告於事故後業與告訴人調解成立，
    且悉數履行調解條件，有本院111年度中司偵移調字第957號
    調解程序筆錄、本院公務電話紀錄各乙份附卷可參（見偵查
    卷第165、166頁、本院卷第181頁），及被告自警詢迄今均
    坦承犯行之犯後態度，兼衡酌被告於本院審理時自述之智識
    程度、家庭經濟生活狀況（見本院卷第177頁）、告訴人所
    受傷勢程度等一切情狀，量處如主文所示之刑，並諭知易科
    罰金之折算標準。
據上論斷，應依刑事訴訟法第273 條之1 第1 項、第299 條第1 
項前段，刑法第185 條之4 第1 項前段、第47條第1 項、第41條
第1 項前段，刑法施行法第1 條之1 第1 項，判決如主文。　　
本案經檢察官洪明賢提起公訴，檢察官王宜璇到庭執行職務。
中　　華　　民　　國　　111 　年　　9 　　月　　22　　日
                  刑事第二庭    法  官  劉麗瑛
以上正本證明與原本無異。
如不服本判決應於收受判決後20日內向本院提出上訴書狀，並應
敘述具體理由；其未敘述上訴理由者，應於上訴期間屆滿後20日
內向本院補提理由書（均須按他造當事人之人數附繕本）「切勿
逕送上級法院」。
告訴人或被害人如不服判決，應備理由具狀向檢察官請求上訴，
上訴期間之計算，以檢察官收受判決正本之日起算。
                                書記官  黃聖心
中　　華　　民　　國　　111 　年　　9 　　月　　22　　日
附錄論罪科刑法條
刑法第185 條之4 第1 項前段
駕駛動力交通工具發生交通事故，致人傷害而逃逸者，處6月以
上5年以下有期徒刑；致人於死或重傷而逃逸者，處1年以上7年
以下有期徒刑。
犯前項之罪，駕駛人於發生交通事故致人死傷係無過失者，減輕
或免除其刑。